臺灣高等法院刑事裁定
110年度毒抗字第256號
抗  告  人  
即  被  告  黃志偉


上列抗告人即被告因違反毒品危害防制條例案件，不服臺灣新北
地方法院110年度毒聲字第99號，中華民國110年1月11日裁定（
聲請案號：臺灣新北地方檢察署檢察官110年度聲觀字第87號、1
09年度毒偵字第5571號），提起抗告，本院裁定如下：
    主  文
抗告駁回。                                              
    理  由
一、原裁定意旨略以：㈠按尿液初步檢驗係採用免疫學分析法，
    由於該分析法對結構類似之成分，亦可能產生反應，故初步
    檢驗呈陽性反應者，需採用另一種不同分析原理之檢驗方法
    進行確認，經行政院衛生署認可之檢驗機構則採用氣相層析
    質譜儀（CG/MS）分析法，以氣相層析質譜儀分析法進行確
    認者，均不致產生偽陽性反應，有行政院衛生署管制藥品管
    理局（現改制為衛生福利部食品藥物管理署）民國92年6月2
    0日管檢字第0920004713號函可稽；又按毒品施用後於尿液
    中可檢出之時間，受施用劑量及頻率、施用方式、飲水量之
    多寡、個人體質及其代謝情況等因素影響，因個案而異，一
    般可檢出之時間，安非他命為1至4天，亦有行政院衛生署管
    制藥品管理局92年3月10日管檢字第0920001495號函可參。㈡
    抗告人即被告甲○○（下稱抗告人）於109年7月11日14時10分
    許為警採尿前回溯96小時內之某時許，在不詳地點，以將甲
    基安非他命置於玻璃球吸食器內，再燒烤吸食所生煙霧之方
    式施用甲基安非他命1次一情，業經抗告人於檢察事務官詢
    問時供承不諱（見109年度毒偵字第5571號偵查卷〈下稱毒偵
    卷〉第30頁正、背面），且其於前揭時間為警採集之尿液（
    檢體編號：DZ00000000000）經以氣相層析質譜儀法（CG/MS
    ）確認以排除偽陽性之檢驗結果亦呈甲基安非他命陽性反應
    ，此有勘察採證同意書、台灣尖端先進生技醫藥股份有限公
    司109年7月28日濫用藥物檢驗報告、新北市政府警察局受採
    集尿液檢體人姓名及檢體編號對照表在卷可憑（見毒偵卷第
    8頁、第9頁、第10頁），抗告人前開任意性自白與事實相符
    ，可以採信，其施用第二級毒品之犯行，足堪認定。㈢抗告
    人前於90年間因施用毒品案件，經原審法院裁定送戒治處所
    施以強制戒治，復經原審法院裁定停止戒治所餘期間付保護
    管束，於91年3月18日因停止處分之執行而釋放出所，並於9
    1年4月15日保護管束期間而執行完畢，同案並經原審法院以
    90年度易字第1479號判處有期徒刑4月確定等節，有本院被
    告前案紀錄表在卷可按。因抗告人本案犯行，距其最近一次
    犯施用毒品罪經強制戒治執行完畢釋放後，已逾3年，本案
    應依修正後新法規定，再予抗告人適用觀察、勒戒或強制戒
    治之機會，是檢察官本案觀察、勒戒之聲請，於毒品危害防
    制條例第20條第1項、第3項規定並無不合，應予准許。㈣依
    毒品危害防制條例第20條第1項、第3項、觀察勒戒處分執行
    條例第3條第1項，裁定抗告人施用第二級毒品，應送勒戒處
    所觀察、勒戒等語。
二、抗告意旨略以：抗告人學歷不高，曾因毒品失去自由，也很
    長一段時期沒碰過毒品，平時依靠打零工維生，自去年1月
    開始傳染病毒造成工作減少，甚至有長達每個月只有工作5
    、6天，生活上壓力很大，抗告人知道吸毒不好，觀察勒戒
    可能只有2個月，但是目前抗告人在服刑，3月1日即將期滿
    ，若再往後加上這2個月，抗告人不知道該怎麼辦，抗告人
    家裡需要其幫忙，尤其這1年多來病毒已經造成金錢上的重
    擔，這段時間病毒傳染又開始嚴重，且抗告人在服刑也等於
    已同時沒在吸毒，希望能重新裁定，讓抗告人回家幫忙，抗
    告人不會再吸毒等語。
三、按毒品危害防制條例第20條第3項、第23條第2項於109年1月
    15日修正公布，且新增第35條之1過渡規定，並均於109年7
    月15日施行。次按「犯（毒品危害防制條例）第10條之罪者
    ，檢察官應聲請法院裁定，或少年法院（地方法院少年法庭
    ）應先裁定，令被告或少年入勒戒處所觀察、勒戒，其期間
    不得逾2月」、「觀察、勒戒後，檢察官或少年法院（地方
    法院少年法庭）依據勒戒處所之陳報，認受觀察、勒戒人無
    繼續施用毒品傾向者，應即釋放，並為不起訴之處分或不付
    審理之裁定；認受觀察、勒戒人有繼續施用毒品傾向者，檢
    察官應聲請法院裁定或由少年法院（地方法院少年法庭）裁
    定令入戒治處所強制戒治，其期間為6個月以上，至無繼續
    強制戒治之必要為止。但最長不得逾1年」、「依前項規定
    為觀察、勒戒或強制戒治執行完畢釋放後，3年後再犯第10
    條之罪者，適用前2項之規定」、「觀察、勒戒或強制戒治
    執行完畢釋放後，3年內再犯第10條之罪者，檢察官或少年
    法院（地方法院少年法庭）應依法追訴或裁定交付審理」，
    毒品危害防制條例第20條第1項、第2項、第3項、第23條第2
    項定有明文。又「本條例中華民國108年12月17日修正之條
    文施行前犯第10條之罪之案件，於修正施行後，依下列規定
    處理：、偵查中之案件，由檢察官依修正後規定處理；、
    審判中之案件，由法院或少年法院（地方法院少年法庭）依
    修正後規定處理；依修正後規定應為不起訴處分或不付審理
    之裁定者，法院或少年法院（地方法院少年法庭）應為免刑
    之判決或不付審理之裁定」，毒品危害防制條例第35條之1
    第1款及第2款亦有明文。是依修正後毒品危害防制條例規定
    ，觀察、勒戒或強制戒治執行完畢釋放後，3年後再犯施用
    毒品罪者，應適用觀察、勒戒及強制戒治之規定，3年內再
    犯施用毒品罪者，則應依法追訴；就修正施行前犯施用毒品
    罪之審判中案件，於修正施行後，法院應依修正後之規定處
    理。且犯毒品危害防制條例第10條之罪，祇要距最近1次犯
    該罪經觀察、勒戒或強制戒治執行完畢釋放後，已逾3年，
    即應令觀察、勒戒，不因其間是否因另犯該罪，經起訴、判
    刑或執行而受影響（最高法院109年台上大字第3826號刑事
    裁定、109年度台上字第3240號、第3260號判決意旨參照）
    。
四、經查：
  ㈠抗告人於檢察事務官詢問時坦承有於為警採尿前，以將甲基
    安非他命放置玻璃球吸食器內燒烤吸食煙霧之方式，施用甲
    基安非他命1次，且被告為警採集其親自排放及封緘之尿液
    檢體，經檢驗結果呈安非他命、甲基安非他命陽性反應乙節
    ，有勘察採證同意書、台灣尖端先進生技醫藥股份有限公司
    109年7月28日濫用藥物檢驗報告、新北市政府警察局受採集
    尿液檢體人姓名及檢體編號對照表在卷可憑。而被告此次尿
    液檢體係由台灣尖端先進生技醫藥股份有限公司以GC/MS氣
    相層析質譜儀法進行確認檢驗，不致有偽陽性情形，再參酌
    毒品施用後於尿液中可檢出之時間，受施用劑量及頻率、施
    用方式、飲水量之多寡、個人體質及其代謝情況等因素影響
    ，因個案而異，一般可檢出之時間，安非他命為1至4天。綜
    上足徵抗告人於109年7月11日14時10分採尿往前回溯96小時
    內某時，確有施用第二級毒品甲基安非他命之犯行。又抗告
    人前於90年間因施用毒品案件，經原審法院裁定送戒治處所
    施以強制戒治，復經原審法院裁定停止戒治所餘期間付保護
    管束，於91年3月18日因停止處分之執行而釋放出所，並於9
    1年4月15日保護管束期間而執行完畢，同案並經原審法院以
    90年度易字第1479號判決判處有期徒刑4月確定等情，有本
    院被告前案紀錄表在卷可按（見原審卷第23、40頁）。是抗
    告人本案所為（109年7月11日14時10分採尿往前回溯96小時
    內某時）距其最近1次因犯施用毒品罪經觀察、勒戒或強制
    戒治執行完畢之日（91年4月15日）已逾3年，故檢察官斟酌
    本件個案具體情節，依毒品危害防制條例第20條第1項、第3
    項之規定，向法院聲請裁定令抗告人入勒戒處所觀察、勒戒
    ，原審因檢察官之聲請，依據現行法律規定，裁定抗告人應
    入勒戒處所觀察、勒戒，於法並無違誤。
  ㈡抗告意旨雖主張其平日依靠打零工維生，疫情造成工作減少
    ，生活壓力大，其知道吸毒不好，現服刑中已沒吸毒，家裡
    需要其幫忙分擔金錢重擔，其服刑即將期滿，請不要再加這
    2個月觀察、勒戒，其不會再犯等語。然按毒品危害防制條
    例所規定之觀察、勒戒處分，其立法意旨在幫助施用毒品者
    戒除毒癮，該處分之性質非為懲戒行為人，而係為消滅行為
    人再次施用毒品之危險性，目的在戒除行為人施用毒品之身
    癮及心癮措施；觀察勒戒係導入一療程觀念，針對行為人將
    來之危險所為預防、矯治措施之保安處分，以達教化與治療
    之目的，可謂刑罰之補充制度，從而毒品危害防制條例本身
    所規定之觀察、勒戒及強制戒治等保安處分，雖兼具自由刑
    之性質，卻有刑罰不可替代之教化治療作用，且觀察、勒戒
    既屬用以矯治、預防行為人反社會性格，而具社會保安功能
    之保安處分，當無因行為人之個人因素而免予執行之理。是
    本件抗告人既有前述施用毒品之行為，復經檢察官斟酌抗告
    人之個案情形及卷內事證後，向法院聲請裁定抗告人入勒戒
    處所觀察、勒戒，以達戒癮治療之目的，此實屬檢察官行使
    裁量權之範疇，且此裁量並無違反比例原則，亦無明顯裁量
    怠惰或恣意濫用裁量之情事，法院自無自由斟酌以其他方式
    替代或得以其他原因免予執行之權。
五、綜上所述，抗告人施用第二級毒品之犯行明確，原審依前開
    規定，裁定抗告人應送勒戒處所觀察、勒戒並無不合，本件
    抗告為無理由，應予駁回。
六、據上論斷，應依刑事訴訟法第412條，裁定如主文。 
中　　華　　民　　國　　110 　年　　3 　　月　　5 　　日
                  刑事第十八庭  審判長法  官  何俏美
                                      法  官  陳海寧
                                      法  官  葉乃瑋
以上正本證明與原本無異。
不得再抗告。
                                      書記官  程欣怡
中　　華　　民　　國　　110 　年　　3 　　月　　5 　　日